【裁判字號】    99,司家聲,295
【裁判日期】    990526
【裁判案由】    變賣遺產
【裁判全文】
臺灣新竹地方法院民事裁定           99年度司家聲字第295號
聲  請  人  行政院國軍退除役官兵輔導委員會新竹榮民服務處
法定代理人  乙○○
上列聲請人聲請變賣遺產事件，本院裁定如下：
    主  文
准許聲請人變賣被繼承人甲○○所有如附表所示之不動產。
聲請程序費用由被繼承人甲○○之遺產負擔。
    理  由
一、本件聲請意旨略以：被繼承人甲○○（男；民國11年1月1日
    生；生前身分證統一編號：Ｚ000000000號）為國軍退除役官
    兵，於民國92年8月2日死亡，遺有如附表所示之不動產，被
    繼承人在台並無民法第1138條所列各順序之繼承人，聲請人
    依法為其遺產管理人，並經鈞院以92年度家催字第144號裁
    定公示催告在案。現已有大陸地區人民前來表示繼承，為移
    交遺產給大陸地區繼承人之必要，請准聲請人變賣被繼承人
    之不動產等語。
二、按「被繼承人在台灣地區之遺產，由大陸地區人民依法繼承
    者，其所得財產總額，每人不得逾2 百萬元」（第1 項前段
    ）、「第1 項遺產中，有以不動產為標的者，應將大陸地區
    繼承人之繼承權利折算為價額」（第4 項前段）；次按遺產
    管理人為清償債權，或交付遺贈物之必要，經親屬會議之同
    意得變賣遺產（第1179條第2 項）；又親屬會議不能召開或
    召開有困難時，依法應經親屬會議處理之事項，由有召集權
    人聲請法院處理之（第1132條第2 項）；末按「遺產管理人
    為清償債權、交付遺贈物或移交遺產給大陸地區繼承人，有
    變賣遺產之必要者，應聲請法院許可後辦理」（第8 條之 1
    第1 項），台灣地區與大陸地區人民關係條例第67條第1 項
    前段、第4 項前段、民法第1179條第2 項、第1132條第2 項
    、退除役官兵死亡無人繼承遺產管理辦法第8 條之1 第1 項
    分別定有明文。
三、聲請人主張之上揭事實，業據其提出本院92年度家催字第
    144號裁定影本、本院95年9月15日新院雲家謙95家聲387字
    第09250號函、土地所有權狀等件為證，並經本院依職權調
    取92年度家催字第144號公示催告、93年度聲繼字第12號聲
    請繼承等民事卷宗核閱屬實，並有大陸地區繼承人李一娟聲
    請繼承經本院核准備查之復函函稿影本在卷可按，堪信聲請
    人之主張為真實。本件被繼承人為退除役官兵，其死亡後所
    遺遺產中有如附表所示之不動產，因被繼承人在台無其他繼
    承人，經核該不動產即非台灣地區與大陸地區人民關係條例
    第67條第4項但書所定為被繼承人之台灣繼承人所賴以居住
    而不得主張繼承之標的，是大陸地區之繼承人自得就之主張
    繼承，本件既已有大陸地區繼承人聲請繼承，依法自應將其
    繼承權利折算為價額後為遺產之交付。綜上所述，本件被繼
    承人所有如附表所示之遺產既應為移交大陸地區繼承人而有
    變賣之必要，揆諸上揭規定，聲請人聲請變賣該不動產，依
    法自應予以許可。
四、依非訟事件法第157條，裁定如主文。
中    華    民    國    99    年    5     月     26   日
                        家事法庭司法事務官  張淑玲
以上為正本證明與原本無異。
如對本裁定抗告，須於送達後10日內向本院提出抗告狀，並應繳
納抗告費新台幣1,000 元。
中    華    民    國    99    年    5     月     26   日
                                書記官  陳德榮
附表：
一、土地：新竹縣湖口鄉○○段518地號土地（面積：49.35平方
    公尺；權利範圍全部）。

司法院資訊處製作；財團法人民間司法改革基金會備份。
